臺灣屏東地方法院刑事判決　　　　　　　 94年度訴字第608號
公　訴　人　臺灣屏東地方法院檢察署檢察官
被　　　告　甲○○
選任辯護人　張瓊文律師
上列被告因違反槍砲彈藥刀械管制條例案件，經檢察官提起公訴
（94年度偵字第2503號），本院判決如下：
    主  文
甲○○未經許可，製造可發射子彈具有殺傷力之改造手槍，未遂
，處有期徒刑年捌月，併科罰金新臺幣拾萬元，罰金如易服勞
役，以銀元參佰元即新台幣玖佰元折算壹日，扣案仿SIG SAUER
廠P220型半自動手槍製造之改造手槍壹枝（含彈匣壹個、槍枝管
制編號：0000000000）、金屬管枝、砂輪機壹台，均沒收；又
未經許可，無故持有可發射子彈具有殺傷力之改造手槍，處有期
徒刑年貳月，併科罰金新臺幣伍萬元，罰金如易服勞役，以銀
元參佰元即新台幣玖佰元折算壹日，扣案仿BERETTA 廠92FS型半
自動手槍製造之改造手槍壹枝（含彈匣壹個、槍枝管制編號：00
00000000）、口徑9 ㎜之改造子彈壹顆，均沒收。應執行有期徒
刑陸年陸月，併科罰金新台幣拾貳萬元，罰金如易服勞役，以銀
元參佰元即新台幣玖佰元折算壹日，扣案仿SIG SAUER 廠P220型
半自動手槍製造之改造手槍壹枝（含彈匣壹個、槍枝管制編號：
0000000000）、金屬管枝、砂輪機壹台、仿BERETTA 廠92FS型
半自動手槍製造之改造手槍壹枝（含彈匣壹個、槍枝管制編號：
0000000000）、口徑9 ㎜之改造子彈壹顆，均沒收。
    事  實
一、甲○○明知可發射子彈具有殺傷力之改造手槍、及可擊發而
    具有殺傷力之改造子彈，均為槍砲彈藥刀械管制條例所列管
    之違禁物，未經主管機關許可，不得製造或持有，竟未經許
    可，分別為下列製造改造槍枝未遂及持有槍彈之行為：
  (一)甲○○於民國94年4月中旬至5月中旬間之某日，基於製造可
    發射子彈具有殺傷力之改造手槍之犯意，先於屏東縣新園鄉
    興龍村某處工廠旁之廢鐵堆置處，拾得金屬管3 枝（非屬槍
    砲彈藥刀械管制條例所列管之槍枝主要組成零件，亦無證據
    證明係屬他人遺失物或離本人所持有之物）後，遂在其位於
    屏東縣滿州鄉○○路12號租屋處，著手以其所有之砂輪機1
    台加以磨製，欲充作槍管換裝於其於94年4 月中旬前某日，
    在高雄市六合夜市○○道具槍店所購買之仿SIG SAUER 廠
    P220 型 半自動手槍製造之玩具手槍上，惟因技術不佳，未
    及改造換裝完成即遭查獲而未遂（該玩具手槍因原有之土造
    金屬槍管未車製完成，無法擊發子彈，依現狀認不具殺傷力
    ）。
  (二)甲○○又另行起意，於94年5 月中旬某日，在屏東縣東港鎮
    海邊，以新臺幣（下同）35,000元之代價，向真實姓名、年
    籍不詳之楊姓成年男子，購得仿BERETTA 廠92FS型半自動手
    槍製造且更換土造金屬槍管而成具有殺傷力改造手槍1 枝（
    含彈匣一個）、及可擊發而亦有殺傷力之9㎜改造子彈2顆後
    ，即無故加以持有放置於上開租屋處。
二、嗣於同年5 月18日17時40分許，為警在其上開租屋處查獲，
    並扣得其所有且供改造槍枝所用而不具殺傷力之仿SIG SAU
    ER廠P220型半自動手槍製造之玩具手槍1枝（含彈匣1個、槍
    枝管制編號：0000000000）、金屬管3 枝及砂輪機1 台，及
    其所持有具殺傷力之仿BERETTA 廠92FS型半自動手槍製造且
    更換土造金屬槍管而成具有殺傷力改造手槍1 枝（含彈匣1
    個、槍枝管制編號：0000000000）及具有殺傷力之口徑9 ㎜
    改造子彈2 顆（嗣於鑑驗時經實際試射1 顆；其餘扣案之鑽
    孔機、游標尺、改造工具等物品，均無證據證明與本案有關
    ）
三、案經屏東縣警察局移送臺灣屏東地方法院檢察署檢察官偵查
    起訴。
    理  由
一、訊據被告甲○○坦承未經許可，無故持有改造槍枝、子彈之
    犯行，惟矢口否認涉犯未經許可，製造改造槍枝未遂罪嫌，
    辯稱：伊認為即使將金屬管磨製完成組合在該玩具手槍上，
    亦不能使該槍枝具有殺傷力云云；辯護意旨則認：所謂改造
    槍械之著手行為，應指改造槍枝之組成零件方屬當之，被告
    所磨製之金屬管，既非槍砲彈藥刀械管制條例所指之槍械主
    要組成零件，即不能認為被告行為已符合著手製造槍枝之要
    件等語。惟查：
  (一)上開被告未經許可持有改造槍枝、子彈及磨製金屬管欲換裝
    於玩具手槍等事實，業據被告於偵查及本院審理中坦承不諱
    ，並有查獲之現場照片7張在卷可稽（見警卷第15至18頁，
    其餘警卷所附照片則與本案無關），此外，復有事實二、(一)
    部分被告所有、且供著手磨製所用之金屬管3 枝、砂輪機1
    台、欲供換裝槍管所用之手槍1 枝（含彈匣1 個），及被告
    於事實二、(二)所購得之手槍1 枝、子彈2 顆扣案可佐。又前
    開扣案之槍枝、子彈，經送請內政部警政署刑事警察局鑑定
    結果，被告欲換裝槍管之手槍1 枝（含彈匣1 個、槍枝管
    制編號：0000000000），認係由仿SIG SAUER 廠P220型半自
    動手槍製造且換裝土造金屬槍管半成品改造而成，經檢視，
    其槍管尚未車製完成，無法固定於槍身上，依現狀無法供擊
    發子彈使用，認不具殺傷力；被告另持有之手槍1 枝（含
    彈匣1 個、槍枝管制編號：0000000000）及子彈2 顆，槍枝
    部分認係由仿BERETTA 廠92FS型半自動手槍製造且更換土造
    金屬槍管改造而成之玩具手槍，機械性能良好，可擊發適用
    子彈，具有殺傷力；子彈部分，則為口徑9 ㎜之改造（土造
    ）子彈，經採樣1 顆試射，可擊發，亦有殺傷力，此有該局
    94年6 月6 日刑鑑字第0940083404號槍彈鑑定書1 份在卷可
    稽（見偵卷第23至26頁）。再者，扣案之金屬管3 枝，則非
    屬內政部86年11月24日台內警字第8670683 號函所公告之
    槍砲彈藥主要組成零件，亦經內政部94年7 月19日內授警字
    第0940100956號函覆無訛（見本院卷第20頁）。
  (二)次按製造槍枝罪，旨在處罰其製造行為，故著手製造後，在
    完成有殺傷力之槍枝前，均屬未遂階段，應成立製造未遂罪
    （最高法院91年度台上字第2223號判決意旨參照），申言之
    ，行為人如基於製造槍枝之犯意，著手實施製造行為，惟未
    能完成具有殺傷力之槍枝者，即應論以製造槍枝未遂罪。至
    所謂著手製造之行為態樣為何，法無明文規定，自應依具體
    個案事實加以認定。另按學理上所謂之「不能犯」，以行為
    不能發生犯罪之結果，又無危險為要件，有無危險，則應依
    客觀事實認定之（最高法院91年台上字第5832號判決亦可參
    照）。
  (三)被告及辯護意旨雖執前揭情詞置辯，惟查，被告始終坦承：
    伊係將拾得之金屬管加以磨製，欲換裝在先前所購買之玩具
    手槍上，然因技術不佳，磨的不太好即被查獲等語明確（見
    偵卷第21頁、本院卷第9 頁），足徵被告主觀上確有製造槍
    枝之犯意無疑，而被告所為磨製金屬管以供換裝於玩具手槍
    之舉動，亦與實務上所常見使玩具手槍具有殺傷力之改造手
    法雷同（此觀本件扣案有殺傷力之槍枝，亦為更換土造金屬
    槍管改造而成甚明），復經本院再向內政部警政署刑事警察
    局函詢，據覆稱：本件扣案未具殺傷力之槍枝（即槍枝管制
    編號：0000000000），其槍身、滑套零件均良好，若要改造
    成具有殺傷力之槍枝，其方法有二，一為換裝適當之土造金
    屬槍管，或將原有土造金屬槍管半成品加工修飾即可完成，
    亦有該局94年8 月22日刑鑑字第0940124290號函附卷可參（
    見本院卷第56頁），益徵本件被告磨製金屬管之行為，仍屬
    改造槍械之適切手法，倘再輔以精良之技術或零件，非無使
    該玩具手槍具有殺傷力之可能，揆諸上開說明，被告之行為
    自屬該當於著手製造槍械之要件，且亦無所謂「不能犯」之
    情形，被告及辯護意旨所執辯解，均無可採。
  (四)綜上調查結果，被告上開犯行洵堪認定，應依法論科。
二、查被告基於製造槍枝之犯意，並已著手實施製造行為，惟尚
    未製造完成具有殺傷力之槍枝即遭查獲，又另行持有可發射
    子彈具有殺傷力之改造手槍及具殺傷力之改造子彈，核其所
    為，係犯槍砲彈藥刀械管制條例第8 條第5 項、第1 項之未
    經許可製造可發射子彈具有殺傷力之改造手槍未遂罪、同條
    第4 項之未經許可，持有可發射子彈具有殺傷力之改造手槍
    罪、及同條例第12條第4 項之未經許可持有子彈罪。被告以
    1 行為，同時持有改造子彈2 顆（即客體相同），僅為單純
    一罪；又以1 行為，同時持有具有殺傷力之上開改造手槍及
    改造子彈（即客體不同），則為1 行為觸犯數罪名，應依刑
    法第55條想像競合犯之規定，從1 重論以未經許可，持有可
    發射子彈具有殺傷力之改造手槍罪（最高法院82年度台上字
    第5303號判決意旨參照）。被告已著手實施製造槍枝之行為
    ，惟尚未使該槍枝具有殺傷力即遭查獲，其行為尚屬未遂階
    段，爰依刑法第26條前段規定，減輕其刑。被告所犯製造改
    造手槍未遂、持有改造手槍之2 罪間，犯意各別，行為互殊
    ，應予分論併罰。
三、至辯護人雖請求依刑法第59條規定再予酌減其刑，惟按刑法
    第59條之得酌量減輕其刑者，固為法院依法得自由裁量之事
    項，然非漫無限制，必須犯罪另有特殊之原因與環境等情，
    而在客觀上足以引起一般同情，認為即予宣告法定最低度刑
    期猶嫌過重者，始有其適用；至於犯罪之動機、犯罪之手段
    或犯罪後之態度等情狀，僅可為法定刑內從輕科刑之標準，
    不得據為酌量減輕之理由（最高法院88年台上字第6683號、
    91年台上字第73 3號判決意旨參照），衡諸非法製造、持有
    槍彈行為乃刑責甚重之罪行，近年來政府藉由傳媒致力宣導
    下已廣為大眾所周知，被告為智識健全之成年人，應有明辨
    事理輕重之能力，竟一再鋌而走險，先後改造槍枝及持有槍
    彈，對社會具有相當程度之潛在性危害，且於客觀上顯無足
    以引起一般同情之餘地，復參酌槍砲彈藥刀械管制條例於94
    年1月26日修正公布後，乃大幅提高非法製造、寄藏、持有
    改造槍械等行為之刑責，意即著眼於實務上違反槍砲彈藥刀
    械條例案件中，改造（土造）槍械占有極高之比例，足見非
    法製造、持有改造槍械之情形甚為氾濫，且改造槍械之取得
    相較於制式槍械容易，且與制式槍械火力相近，嚴重危害治
    安，故刑責過輕顯不足以遏止，是斟酌本案犯罪情節，本院
    認尚不宜適用刑法第59條之規定，附此敘明。爰審酌被告於
    行為時雖僅有施用毒品之不良素行（有卷附臺灣屏東地方法
    院檢察署刑案資料查註紀錄表、臺灣高等法院被告前案紀錄
    表可參），然竟分別改造槍枝，復非法持有槍枝、子彈，其
    改造行為雖僅達未遂階段，然對社會安全仍有潛在危害，犯
    罪情節之輕重及犯後坦承部分犯行等一切情狀，分別量處如
    主文所示之刑，並定其應執行之刑，且就罰金部分，均諭知
    易服勞役之折算標準。
四、扣案均具有殺傷力之仿BERETTA 廠92FS型半自動手槍製造之
    改造手槍1 枝（含彈匣1 個、槍枝管制編號：0000000000）
    及口徑9 ㎜改造子彈1 顆，均屬違禁物，不問屬於犯人與否
    ，應依刑法第38條第1 項第1 款規定，併予宣告沒收。又扣
    案不具殺傷力、由仿SIG SAUER 廠半自動手槍製造之改造手
    槍1 枝（含彈匣1 個、槍枝管制編號：0000000000）、金屬
    管3 枝、砂輪機1 台，均為被告所有且係供製造槍枝未遂之
    犯行所用，業據被告供承在卷，應依刑法第38條第1 項第2
    款規定，併予宣告沒收。至其餘扣案之9 ㎜改造子彈1 顆，
    業於鑑驗時經實際試射而耗損，已失其違禁物之性質；其餘
    鑽孔機、游標尺、改造工具等物品，則乏證據證明確與本案
    有關，均不另予宣告沒收，併此敘明。
據上論斷，應依刑事訴訟法第299 條第1 項前段，槍砲彈藥刀械
管制條例第8 條第5 項、第1 項、第4 項、第12條第4 項，刑法
第11條前段、第26條前段、第55條、第42條第2 項、第51條第5
款、第7 款、第38條第1 項第1 款、第2 款，罰金罰鍰提高標準
條例第2 條，現行法規所定貨幣單位折算新臺幣條例第2 條，判
決如主文。
本案經檢察官劉俊儀到庭執行職務。
中　　華　　民　　國　　94　　年　　8　　月　　31 　  日
　　　　　　　　　刑事第四庭  審判長法　官　莊鎮遠
                                    法　官　王以齊
                                    法  官  劉敏芳
以上正本證明與原本無異。
如不服本判決應於收受本判決送達後十日內向本院提出上訴書狀
，其未敘述上訴理由者，並得於提起上訴後十日內向本院補提理
由書狀（均須按他造當事人之人數附繕本）「切勿逕送上級法院
」
中　　華　　民　　國　　94　　年　　9 　　月　　2 　　日
                                    書記官  許倬維
附錄本案論罪科刑法條全文
槍砲彈藥刀械管制條例第8條第1項、第4項、第5項：
未經許可，製造、販賣或運輸鋼筆槍、瓦斯槍、麻醉槍、獵槍、
空氣槍或第4條第1項第1款所定其他可發射金屬或子彈具有殺傷
力之各式槍砲者，處無期徒刑或5年以上有期徒刑，併科新臺幣1
千萬元以下罰金。
未經許可，持有、寄藏或意圖販賣而陳列第1項所列槍枝者，處3
年以上10年以下有期徒刑，併科新臺幣700萬元以下罰金。
第 1 項至第 3 項之未遂犯罰之。
槍砲彈藥刀械管制條例第12條第4項：
未經許可，持有、寄藏或意圖販賣而陳列子彈者，處5 年以下有
期徒刑，併科新台幣300 萬元以下罰金。
